【裁判字號】    96,上訴,4712
【裁判日期】    971111
【裁判案由】    違反槍砲彈藥刀械管制條例
【裁判全文】
臺灣高等法院刑事判決                96年度上訴字第4712號
上  訴  人  臺灣臺北地方法院檢察署檢察官
上  訴  人
即  被  告  甲○○
                    國民
                    （現於臺灣臺北監獄執行中）
選任辯護人  張振興律師
上列上訴人等因被告違反槍砲彈藥刀械管制條例案件，不服臺灣
臺北地方法院96年度訴字第106號，中華民國96年10月11日第一
審判決（起訴案號：臺灣臺北地方法院檢察署95年度偵字第2288
2號），提起上訴，本院判決如下：
    主  文
上訴駁回。
    事  實
一、甲○○明知槍管係槍枝之主要組成零件，屬槍砲彈藥刀械管
    制條例所管制之物品，非經主管機關許可，不得持有、販賣
    ，竟於民國94年初某日，向真實姓名年籍不詳綽號「流氓」
    之成年男子，以新臺幣（下同）2萬7千元之代價，購買已貫
    通之改造金屬槍管3支。又於不詳之時、地，向綽號「小陳
    」之真實姓名不詳男子，以3000元之代價購買具殺傷力之改
    造子彈5顆、土造子彈1顆未經許可持有之。95年10月5日8時
    30分許與95年10月8日11時5分許，在位於桃園縣桃園市○○
    路○段409號「酷樂網」網路咖啡店，利用網際網路連線至
    雅虎奇摩網站，使用其申請使用之雅虎奇摩「benq62125 」
    帳號，向不特定網友寄發「92鋼管」為主題、內容略為「92
    鋼管有堂縣要ㄉ化請劉電或流言，歡迎舊雨新知指教」、「
    數量不多需要ㄉ請留電ㄎ面交」之電子郵件，表示欲販賣上
    開金屬槍管。臺北市政府刑事警察局大隊警員發現後，即透
    過電子郵件及即時通與甲○○連絡，表示欲購買之意。因警
    員後來表示欲購買整支手槍，甲○○始生萌犯意而購買玩具
    槍予以改造之（關於警員陷害教唆甲○○販賣具殺傷力改造
    手槍罪、製造具殺傷力改造手槍罪、販賣子彈罪部分，詳見
    如後無罪及不另為無罪諭知所示），並約定於95年10月20日
    晚上面交，遂於95年10月20日晚上8時30分，在臺北市○○
    區○○路之中國石油加油站交易時，經警當場查獲，致販賣
    槍枝主要零件未能得逞。並扣得具殺傷力仿BERETTA廠92F S
    半自動改造手槍一枝（含彈匣，槍枝管制編號0000000000
    號）、改造子彈、土造子彈共六顆 (其中二顆改造子彈已試
    射完畢、土造子彈一顆已試射完畢，剩餘改造子彈三顆)、
    不具殺傷力打火機型手槍一枝、玩具金屬彈殼6顆、具子彈
    外殼之實心金屬物5顆、挫刀一支、及甲○○所有，供其犯
    罪所用之SIM卡一片（門號0000000000號）。
二、案經臺北市政府警察局刑事警察大隊報請臺灣臺北地方法院
    檢察署檢察官偵查起訴。
    理  由
甲、有罪部分：
一、被告對於檢察官起訴書證據清單內所列證據之證據能力均不
    爭執，經審認該等證據尚無不得為證據之情形，就未經許可
    持有子彈罪及未經許可販賣槍枝主要組成零件罪部分，被告
    均本有犯意，就被告此部分的犯罪，縱然除去如後所稱之陷
    害教唆部分，該等證據仍然存在，警察取得該等證據尚無違
    背法定程序之問題，故均有證據能力，先予敘明。
二、訊據被告坦認未經許可持有、販賣槍枝主要組成零件（即槍
    管）及未經許可持有子彈六顆（改造子彈五顆、土造子彈一
    顆）之事實，並有證人即查獲警員鄭國隆、王坤城之證述在
    卷，復有扣案具殺傷力仿BERETTA廠92FS半自動改造手槍上
    之槍管、扣案子彈、被告撰寫之電子郵件、即時通通話紀錄
    在卷可證。又扣案子彈其中五顆，認均係由口徑9mm之空包
    子彈加裝直徑8.8mm之土造金屬彈頭而成之改造子彈，取樣
    二顆試射，可擊發，認具殺傷力，有內政部警政署刑事警察
    局槍彈鑑驗書在卷可按。扣案子彈其中一顆，認係土造子彈
    （具直徑約8.0mm之土造金屬彈頭），經實際試射，可擊發
    ，認具殺傷力，亦有前開槍彈鑑驗書在卷可憑。且被告本有
    販賣金屬槍管及未經許可持有前開子彈之犯意，雖後來因警
    員之「陷害教唆」提升其犯意，進而購買玩具槍製造具有殺
    傷力之改造手槍併同子彈而販賣（販賣改造手槍及子彈部分
    詳無罪理由敘述之），但警方就此部分係以「釣魚」之方式
    查得被告犯罪，故此部分尚無取得證據違背法定程序之問題
    ，應論以未經許可販賣槍枝主要零件未遂罪及未經許可持有
    子彈罪，被告該等犯行，堪以認定。
三、核被告甲○○所為，係犯槍砲彈藥刀械管制條例第13條第5
    項未經許可販賣槍枝主要組成零件未遂罪、同法第12條第4
    項未經許可持有子彈罪。被告未經許可持有槍枝主要組成零
    件（即金屬槍管）之行為，為未經許可販賣槍枝主要組成零
    件之階段行為，不另論罪。被告因警方係以「釣魚」之方式
    查得被告犯販賣槍枝主要組成零件罪，被告販賣未能得逞，
    應依未遂之規定減輕其刑。又被告未經許可持有子彈部分之
    犯行，因公訴意旨於犯罪事實欄即已論及，自為起訴效力所
    及，本院自得併予審理。
四、原審本同上見解，因依槍砲彈藥刀械管制條例第13條第5項
    、第12條第4項，刑法第11條前段、第25條第2項、第51條第
    5款、第42條第3項各規定，於審酌被告曾有懲治盜匪條例、
    槍砲彈藥刀械管制條例、竊盜等前科，素行不佳；犯後坦認
    未經許可販賣槍枝主要組成零件之犯行；犯罪動機係因缺錢
    花用而為之；犯罪手段、所生危害等其他一切情狀，就其被
    訴販賣槍砲主要組成零件未遂罪部分，量處被告有期徒刑2
    年6月，併科罰金新臺幣10萬元，另就其被訴未經許可持有
    子彈罪部分，則量處有期徒刑1年2月，併科罰金新臺幣5萬
    元，並定應執行有期徒刑3年6月，併科罰金新臺幣12萬元，
    及諭知罰金如易服勞役均以新臺幣1千元折算1日之折算標準
    。並說明被告販賣之金屬槍管，業已裝置在扣案之改造手槍
    上，而該扣案改造手槍，經內政部警政署刑事警察局鑑驗結
    果，認係仿BERETTA廠92FS半自動手槍製造之槍枝，換裝土
    造金屬槍管而成之改造手槍，機械性能良好，可擊發適用子
    彈，認具殺傷力，係違禁物，應依刑法第38條第1項第1款之
    規定沒收。至於被告販入三支槍管，本案僅查獲一支，另二
    支未扣案，不能證明其是否有殺傷力，不應宣告沒收。又扣
    案子彈其中五顆，認均係由口徑9mm之空包子彈加裝直徑
    8.8mm 之土造金屬彈頭而成之改造子彈，取樣二顆試射，可
    擊發，認具殺傷力，有前開槍彈鑑驗書在卷可按，已試射之
    二顆改造子彈，已不具殺傷力，不予沒收，剩餘之改造子彈
    三顆，係違禁物，應依刑法第38條第1項第1款沒收。扣案子
    彈其中一顆，認係土造子彈（具直徑約8.0mm之土造金屬彈
    頭），經實際試射，可擊發，認具殺傷力，亦有前開槍彈鑑
    驗書在卷可憑，惟該子彈既經試射完畢，已不具殺傷力，故
    不宣告沒收。而扣案SIM卡一片（門號0000000000號），係
    被告甲○○所有，乃供其犯前開未經許可販賣金屬槍管所用
    之物，依刑法第38條第1項第2款之規定沒收。另扣案打火機
    型手槍一枝，經鑑驗結果不具殺傷力，有前開槍彈鑑驗書在
    卷可證；及扣案玩具金屬彈殼6顆、具子彈外殼之實心金屬
    物5顆，均不具殺傷力，均不應宣告沒收等情，並於理由中
    敘明扣案子彈、警員之證詞及槍、彈鑑驗報告等證據，均因
    警察陷害教唆無證據能力（詳後無罪部分之論敘），卷內又
    無積極證據論被告犯未經許可販賣子彈罪（認定無罪之理由
    詳後無罪部分之論敘），本應為無罪之諭知，然因認被告該
    部分犯行，與前開經論罪科刑之未經許可持有子彈罪部分，
    屬實質上一罪關係，爰不另為無罪之諭知。核其認事用法，
    俱無違誤，又被告係利用無遠弗界之網際網路上網刊登販賣
    上述槍管之訊息，且寄送予不特定之人，其潛藏危害性及影
    響性均鉅大，是原審量處上述刑度亦甚允洽。公訴人上訴意
    旨，仍執陳詞認被告有涉犯販賣子彈罪，被告上訴意旨，請
    求從輕量刑，均為無理由，應予駁回。
乙、無罪部分：
一、公訴意旨另略以：被告甲○○明知未經主管機關許可，不得
    製造、販賣具有殺傷力之改造手槍及販賣子彈，竟因整支改
    造手槍出售利潤較單獨出售槍管豐厚，即於95年10月20日某
    時許，主動與該警員約定，以6萬元至7萬元代價，販賣具殺
    傷力之半自動改造手槍一枝連同子彈販售之，與警約定後其
    隨即至臺北市北投區某模型店，以1萬2千元購買仿BERETTA
    廠92FS型半自動手槍之玩具手槍一枝，進而將該玩具手槍之
    槍管抽出，而以其持有之上開改造金屬槍管一枝替換並以銼
    刀磨合，而製造成具殺傷力之改造手槍一枝，認為被告另犯
    槍砲彈藥刀械管制條例第8條第1項未經許可製造具殺傷力改
    造手槍罪、第8條第1項未經許可販賣具殺傷力改造手槍罪、
    第12條第1項未經許可販賣子彈罪。
二、按犯罪事實應依證據認定之，無證據不得認定其犯罪事實，
    刑事訴訟法第154條第2項定有明文。又所謂認定犯罪事實之
    證據，係指足以認定被告確有犯罪行為之積極證據而言，如
    未發現相當證據，或證據不足以證明，自不能以推測或擬制
    之方法，以為裁判基礎，最高法院40年台上字第86號著有判
    例可稽。公訴意旨認被告犯槍砲彈藥刀械管制條例第8條第1
    項未經許可製造具殺傷力改造手槍罪、第8條第1項未經許可
    販賣具殺傷力改造手槍罪及第12條第1項未經許可販賣改造
    子彈罪，無非係以證人即警員鄭國隆之證詞、被告之供述、
    扣案具殺傷力之改造手槍、子彈、內政部警政署刑事警察局
    槍彈鑑定書、電子郵件、雅虎即時通通話紀錄、臺北市政府
    警察局刑事警察大隊扣押筆錄、扣押物品目錄表、現場蒐證
    相片等為據。訊據被告則堅詞否認有何未經許可販賣具殺傷
    力改造手槍、未經許可販賣子彈及未經許可製造具殺傷力改
    造手槍罪嫌，辯稱：如果伊要賣整支槍，應該第一次就拿整
    支槍去賣，不需要臨時再買槍。又伊在廁所磨槍時，那時還
    沒有磨完，伊就懷疑有人監視跟蹤，所以伊就趕緊打電話給
    鄭警員要伊快走。查扣的物品清單不實在，因為金屬撞針及
    金屬槍機都不應在上面，伊在警局時，也沒有將金屬撞針及
    槍機裝上等語。
三、經查：
    (一)、按「按所謂『陷害教唆』，係指行為人原不具犯罪之故
        意，純因司法警察之設計教唆，始萌生犯意，進而實施
        犯罪構成要件之行為者而言。申言之，因『陷害教唆』
        係司法警察以引誘或教唆犯罪之不正當手段，使原無犯
        罪故意之人因而萌生犯意而實施犯罪，再進而蒐集其犯
        罪之證據或予以逮捕偵辦；縱其目的係在於查緝犯罪，
        但其手段顯然違反憲法對於基本人權之保障，且已逾越
        偵查犯罪之必要程度，對於公共利益之維護並無意義，
        其因此等違反法定程序所取得之證據資料，應不具有證
        據能力」，最高法院92年台上字第4558號判決意旨可資
        參照。又按「按刑事偵查技術上所謂之『釣魚』者，係
        指對於原已犯罪或具有犯罪故意之人，以設計引誘之方
        式，使其暴露犯罪事證，而加以逮捕或偵辦者而言；而
        所謂『陷害教唆』者，則指行為人原不具犯罪之故意，
        純因司法警察之設計教唆，始萌生犯意，進而實施犯罪
        構成要件之行為者而言。前者純屬偵查犯罪技巧之範疇
        ，並未違反憲法對於基本人權之保障，且於公共利益之
        維護有其必要性存在，故依『釣魚』方式所蒐集之證據
        資料，原則上非無證據能力；而後者因係以引誘或教唆
        犯罪之不正當手段，使原無犯罪故意之人因而萌生犯意
        而實施犯罪行為，再進而蒐集其犯罪之證據而予以逮捕
        偵辦；其手段顯然違反憲法對於基本人權之保障，且已
        逾越偵查犯罪之必要程度，對於公共利益之維護並無意
        義，其因此所取得之證據資料，應不具有證據能力」，
        最高法院96年台上字第3694號判決意旨可資參照。
    (二)、關於公訴意旨所指被告未經許可販賣具殺傷力改造手槍
        、未經許可製造具殺傷力改造手槍及未經許可販賣子彈
        部分，因警「陷害教唆」諭知無罪或不為無罪諭知之理
        由：
      1.證人即警員鄭國隆證稱：因為偵查中，我們知道被告要
        兜售打火機手槍還有槍管，我們佯裝買家跟被告聯繫過
        程中，被告說他還有一把M9型的手槍，說一組六萬元，
        問我可不可以接受，我們才得知被告還有另外一把手槍
        等語（見第一審卷第134頁）、另證稱：我是接到被告
        的來信「九二壹組60000，OK嗎? 」我才回被告「九二
        壹組60000，價錢還好，除了管子以外，還包括哪些強
        化部分，有無小型車系列？因為小弟偏好小型車」，因
        為我們有情資，被告有打火機型的手槍，我們在懷疑被
        告是不是賣掉了，才問他有沒有小型車等語（見同卷第
        135頁）、又證稱：當時我跟被告第一次的接觸時，之
        前被告就說要帶打火機型的打火機手槍，還有九二手槍
        ，第一次接觸他只有帶打火機型的手槍，九二手槍是半
        成品，沒有組裝完成」（見同卷第132頁反面）、復證
        稱：第一次接觸他只有帶打火機型手槍，九二手槍是半
        成品，沒有組裝完成。被告說他七點半的時候，在同一
        個地方相約，他會帶完成槍枝過來。等到七點半快到八
        點時，被告才來，叫我先去莒光路加油站的廁所等他，
        被告就進到廁所，拿著一把黑色的滑套、槍枝的下半身
        、槍管、銼刀，以銼刀磨槍管滑軌的部分，磨了很久，
        因為可能組裝過程中，槍管還沒裝上彈簧，所以槍管無
        法推到底，被告就一直磨，這時候被告說他車上有一個
        比較適用的槍身，他要去拿，後來被告又打電話給我，
        說覺得怪怪的，叫我等一下，沒過多久，被告又進廁所
        來，開門拿了黑色袋子後，叫我離開，我意識到被告可
        能有警覺，遂逮捕被告等語（見同前審判筆錄第133頁
        正面）。
      2.觀諸被告與警方之電子郵件往來，係警方先寄信稱「我
        尚需車身～有ㄇ? 另需小型車～」，被告方以電子郵件
        覆以「92一組60000OKㄇ」，有該等電子郵件在卷可證
        （見偵卷第48頁、本院卷第61頁正面）。
      3.由上開證據可知：
       (1)依據證人鄭國隆之證詞，因警方先握有情資知道被告
         有扣案之打火機型手槍（經鑑驗結果無殺傷力），方
         以之探詢被告，被告方起意賣整支手槍。雖然被告與
         買家（即警方所佯裝）在電子郵件、即時通屢次提到
         整支槍枝的價格，但在被告與買家的溝通當中，被告
         並無任何具殺傷力改造槍枝供其販賣，上開通訊資料
         僅能證明被告可能有販賣的動機。
       (2)直至被告與買家相約第一次交易時，被告仍僅攜帶打
         火機型不具殺傷力手槍及槍管交易，被告當時仍無具
         殺傷力之改造槍枝供其販賣，此亦為確定之事實。由
         該事實可知，直至被告第一次與買家見面時，被告連
         販賣改造手槍、製造改造手槍的「著手」都沒有。
       (3)如被告果真有販賣改造槍枝之故意，為何第一次約警
         方佯裝之買家見面時，僅僅攜帶無殺傷力之打火機型
         手槍及槍管？如被告原先即有販賣改造手槍、子彈之
         犯意，為何因第一次見面後，始去北投購買玩具手槍
         後，再至交貨現場磨合槍管並予以改裝？從被告種種
         的行為觀之，可徵被告原先並無製造、販賣改造手槍
         、子彈的犯意，僅希望將手上之金屬槍管及無殺傷力
         的打火機型手槍售出求利，後因買家堅持要購買整支
         槍，被告方匆忙至北投購買玩具槍組裝之，否則被告
         何以如此？從而，被告辯解稱：電子郵件中，伊說九
         二型手槍一把六萬元是向買家吹噓，後來第一次與警
         見面後，因警仍堅持要買整支槍，又見警帶了六、七
         萬元來，因之動心，遂前往北投購買玩具槍來改裝等
         語（見第一審卷第55頁），即足採信。
       (4)依法行政係對國家行為最基本的要求，從而，警察偵
         查犯罪應遵循法定程序，亦為對偵查機關之最低要求
         。被告原無犯販賣槍枝之犯意，因被告原本手上也沒
         有改造手槍，直至第一次與警方佯裝之買家面見交易
         時，被告仍無販賣改造手槍之犯意，後因警之挑唆，
         被告方起意購買玩具槍製造並販賣之。雖然，被告對
         於犯未經許可販賣金屬槍管罪部分本有犯意，警察寄
         信給被告表示購買，藉以蒐集被告之犯罪證據，尚無
         不法可言，但警竟引誘被告犯較重之未經許可販賣改
         造手槍罪、並挑起被告另犯未經許可製造改造手槍罪
         、未經許可販賣子彈罪，以引誘或教唆犯罪之不正當
         手段，使原無犯罪故意之人因而萌生犯意而實施犯罪
         ，再進而蒐集其犯罪之證據或予以逮捕偵辦；縱其目
         的係在於查緝犯罪，但其手段顯然違反憲法對於基本
         人權之保障，且已逾越偵查犯罪之必要程度，對於公
         共利益之維護並無意義，其因此等違反法定程序所取
         得之證據資料，據前揭最高法院判決意旨所示，應不
         具有證據能力。
      4.從而，本件公訴意旨所指被告犯未經許可製造改造手槍
        、販賣改造槍枝、販賣改造子彈等罪，無非係以扣案槍
        、彈、警員之證詞及槍、彈鑑驗報告為據，該等證據在
        前開各罪間，均因警察陷害教唆無證據能力，卷內又無
        積極證據足認被告犯未經許可製造改造槍枝、販賣改造
        槍枝罪、販賣子彈罪，因販賣子彈與前揭論罪之未經許
        可持有子彈罪部分，為實質上一罪關係，故販賣子彈罪
        部分，不另為無罪之諭知。另因檢察官認為：製造改造
        槍枝、販賣改造槍枝與前述有罪之販賣槍砲主要組成零
        件未遂部分係數罪關係，故不能證明被告此部分犯罪。
四、原審已就其心證上理由詳加闡述，敘明何以無從就被告被訴
    製造改造槍枝、販賣改造槍枝部分，為有罪的確信，因認不
    能證明被告此部分犯罪，而就被告被訴製造改造槍枝、販賣
    改造槍枝部分，諭知無罪之判決，認事用法亦無不當，應予
    維持。檢察官上訴意旨指本件係被告先向不特定之網友散發
    欲販賣92手槍之訊息，警員因偵辦他案得知該情資，才上網
    與被告聯繫，非警設計教唆才萌犯意，及採證有違證據共通
    原則云云，然依偵查卷第40頁至第45頁之郵件內容，僅談及
    「92鋼管」或「92制式套件（板機、連桿、胡蝶套、保險、
    鋼鎚、彈簧）等語，再查依臺北市政府警察局刑事警察大隊
    97 年10月2日北市警刑大資字第09732189800號函檢附之電
    子郵件內容資料1份，亦查無檢察官所指之紀錄可佐，應認
    檢察官就此部分所提之上訴，為無理由，應予駁回。
據上論斷，應依刑事訴訟法第368條，判決如主文。
本案經檢察官吳春麗到庭執行職務。
中    華    民    國    97    年    11    月    11    日
                刑事第七庭審判長法  官  陳晴教
                                法  官  楊智勝
                                法  官  游紅桃
以上正本證明與原本無異。
如不服本判決，應於收受送達後10日內向本院提出上訴書狀，其
未敘述上訴之理由者並得於提起上訴後10日內向本院補提理由書
（均須按他造當事人之人數附繕本）。「切勿逕送上級法院」。
                                書記官  阮桂芳
中    華    民    國    97    年    11    月    11    日
論罪科刑法條：
槍砲彈藥刀械管制條例第12條第4項
未經許可，製造、販賣或運輸子彈者，處 1 年以上 7 年以下有
期徒刑，併科新台幣 500 萬元以下罰金。
未經許可，轉讓、出租或出借子彈者，處 6 月以上 5 年以下有
期徒刑，併科新台幣 300 萬元以下罰金。
意圖供自己或他人犯罪之用，而犯前二項之罪者，處 3 年以上
10 年以下有期徒刑，併科新台幣 700 萬元以下罰金。
未經許可，持有、寄藏或意圖販賣而陳列子彈者，處 5 年以下有
期徒刑，併科新台幣 300 萬元以下罰金。
第 1 項至第 3 項之未遂犯罰之。
槍砲彈藥刀械管制條例第13條第5項
未經許可，製造、販賣或運輸槍砲、彈藥之主要組成零件者，處
三年以上十年以下有期徒刑，併科新台幣七百萬元以下罰金。
未經許可，轉讓、出租或出借前項零件者，處一年以上七年以下
有期徒刑，併科新台幣五百萬元以下罰金。
意圖供自己或他人犯罪之用，而犯前二項之罪者，處五年以上有
期徒刑，併科新台幣一千萬元以下罰金。
未經許可，持有、寄藏或意圖販賣而陳列第一項所列零件者，處
六月以上五年以下有期徒刑，併科新台幣三百萬元以下罰金。
第一項至第三項之未遂犯罰之。


司法院資訊處製作；財團法人民間司法改革基金會備份。
